【裁判字號】    97,交聲,192
【裁判日期】    970630
【裁判案由】    違反道路交通管理處罰條例聲明異議
【裁判全文】
臺灣新竹地方法院交通事件裁定         97年度交聲字第192號
移
異  議  人
即受處分人  丙○○
上列受處分人因違反道路交通管理處罰條例案件，對於交通部公
路總局新竹區監理所中華民國97年5月23日、97年6月2日所為之
處分（原處分案號：竹監營字第裁50-E00000000號、竹監營字第
裁50-E00000000號）聲明異議，本院裁定如下：
    主  文
原處分均撤銷。
丙○○均不罰。
    理  由
一、原處分意旨略以：本件異議人即受處分人丙○○所有車牌號
    碼F3N-609號重型機車，於民國97年4月16日下午3時10分許
    ，行經有燈光號誌管制之新竹市○○路、博愛街口時闖紅燈
    ，機車駕駛人亦未戴安全帽，經警鳴笛攔停制止拒絕停車接
    受稽查而逃逸，而為新竹市警察局第二分局東勢派出所員警
    丁○○發現後，以該重型機車有違反道路交通管理處罰條例
    第31條第6項、第53條第1項、第60條第1項規定之行為掣單
    舉發，受處分人向原處分機關提出申訴，經原處分機關請舉
    發單位即新竹市警察局第二分局調查結果，仍認受處分人有
    前述違規行為，原處分機關乃依前揭道路交通管理處罰條例
    第31條第6項、第53條第1項、第60條第1項、第63條第1項之
    規定及違反道路交通管理事件統一裁罰基準表之規定，裁處
    受處分人罰鍰新臺幣2,300元及3,000元，並各記違規點數3
    點及1點。
二、原處分機關認受處分人有前開違規行為，無非係以受處分人
    所有之上開車輛，於前述時間行經前述地點，經警舉發之事
    實為據。
三、異議人即受處分人聲明異議意旨略以：異議人所有車牌號碼
    F3N-609號重型機車（下稱系爭機車）於97年4月16日係借給
    異議人之弟乙○○，當日乙○○於上午8時至下午5時40分許
    均將系爭機車停放在位於湖口之州巧科技股份有限公司（下
    稱州巧公司）停車場，期間乙○○並未騎乘系爭機車外出，
    亦無將系爭機車借給他人，故對上開裁決均不服，爰聲明異
    議等語。
四、經查：
  (一)按法院受理交通事件，準用刑事訴訟法之規定，道路交通管
    理處罰條例第89條前段定有明文；又刑事訴訟法第154條第2
    項規定：犯罪事實應依證據認定之，無證據不得認定犯罪事
    實；再依最高法院76年臺上字第4986號判例意旨：認定犯罪
    事實所憑之證據，雖不以直接證據為限，間接證據亦包括在
    內，然而無論直接證據或間接證據，其為訴訟上之證明，須
    於通常一般之人均不致有所懷疑，而得確信其為真實之程度
    者，始得據為有罪之認定，倘其證明尚未達到此一程度，而
    有合理之懷疑存在而無從使事實審法院得有罪之確信時，即
    應由法院為諭知被告無罪之判決。前揭認定被告有罪，就該
    有罪事實不能有任何合理懷疑存在之原則，於道路交通管理
    處罰條例案件亦有其適用。易言之，當法院踐行調查證據程
    序完畢後，如就原處分機關所認定違規事實仍有合理懷疑，
    應對受處分人為有利之認定。
  (二)經查，證人即開單告發受處分人之員警丁○○於本院97年6
    月25日調查時具結證稱：其當時和另一位警員開車巡邏，下
    午3時10時許沿學府路到博愛街時，有1輛機車闖紅燈，也沒
    有戴安全帽，就鳴笛，但機車騎士並沒有停下來，警車距離
    該機車約3公尺，該輛機車到了東山街口右轉，因為前方有
    車子擋住，就沒有再攔查，其在車上先將該機車廠牌、顏色
    記於告發本後面，返所後查詢並無失竊即開單告發。當時機
    車駕駛人並不是在庭的異議人及他的弟弟，是1名年約18歲
    瘦瘦的男子，後面搭載了另1名男子，其從後面看到該機車
    是白的，並無加裝置物箱，那是1輛光陽廠牌的白色機車，
    是一般125的重型機車，可確定不是異議人所提出照片上之
    野狼重型機車等語（見本院卷第36-37頁）。依其證述，上
    開違規車輛與受處分人提出其所有車牌號碼F3N-609號重型
    機車顯然不同，此有受處分人提出之車牌號碼F3N-609號重
    型機車照片1張可稽（見本院卷第44頁），是本件舉發警員
    目睹之違規機車車型既與受處分人所有之機車不同，而現實
    生活中偽造車牌之事復時有所聞，堪認受處分人所辯，應非
    虛妄。
  (三)又證人即受處分人之弟乙○○到庭證述：其於97年4月16 日
    向受處分人借車牌號碼F3N-609號重型機車，當日上午8時騎
    進州巧公司到下午5時下班，中途均無騎乘機車外出，也沒
    有借給其他的同事；上下班是用打卡鐘刷卡，但進出有警衛
    ，中途出去要填外出單登記等語，核與當日在州巧公司門口
    擔任警衛及保全工作之證人甲○○於本院證稱：州巧公司員
    工乙○○當日除上下班時間外，均是開公務車出去，而車牌
    號碼F3N-609號機車並無其他進出刷卡紀錄等情相符；另州
    巧公司員工停車場車輛出入口僅有1處，進出須刷卡或檢附
    公出、請假單據，由警衛人員確認，員工乙○○於97年4 月
    16日出缺勤紀錄為上午8時4分上班、下午5時43分下班，期
    間係駕駛公務車外出等情，亦有州巧公司97年6月16日州巧
    管字097061001號函及所附照片4張、正常刷卡明細表、州巧
    公務車使用紀錄表（見本院卷第28-32頁）在卷可憑，另有
    州巧公司出具之證明書（見本院卷第11頁）及該公司97 年4
    月16日門口監視光碟翻拍照片5張（見本院卷第45-47頁）附
    卷可參，足可推斷異議人所有車牌號碼F3N-609號重型機車
    於該日上午8時至下午5時43分許，均停放在位於湖口之州巧
    公司內，從而，異議人及異議人之弟自無可能騎乘該機車於
    上開違規時、地出現。
五、綜上所述，本件查無積極證據足以認定受處分人所有重型機
    車有於上開違規時地闖紅燈、未戴安全帽及拒絕停車接受稽
    查逃逸之情事，從而，原處分機關逕予分別裁罰，自有未洽
    ，本件異議為有理由，原處分均應予撤銷，並另為受處分人
    不罰之諭知。
據上論斷，應依道路交通案件處理辦法第20條前段，裁定如主文
。
中    華    民    國    97    年    6     月    30    日
                  交通法庭法  官   林佑珊
以上正本證明與原本無異。
如不服本裁定，應於裁定送達後5日內向本院提出抗告狀。
中    華    民    國    97    年    6     月    30    日
                          書記官   蕭惠婷


司法院資訊處製作；財團法人民間司法改革基金會備份。
